臺灣屏東地方法院民事裁定　　　　　　　100年度家抗字第7號
抗　告　人
即　聲請人　萬瑞源
相　對　人　林淑娟
上列當事人間聲請確定訴訟費用額事件，抗告人對於民國100 年
4 月29日本院100 年度家聲字第41號所為之裁定提起抗告，本院
管轄之第二審法院合議裁定如下：
    主  文
抗告駁回。
抗告程序費用新臺幣壹仟元由抗告人負擔。
    理  由
一、抗告意旨略以：查抗告人與相對人間請求剩餘財產分配事件
    ，經本院於民國（下同）99年12月30日以98年度家訴字第18
    號民事判決原告即抗告人一部勝訴、一部敗訴，並於100 年
    2 月14日確定。本訴訴訟費用負擔部分，由相對人即被告負
    擔五分之二，餘由抗告人即原告負擔，原審依聲請確定應負
    擔之訴訟費用額時，因：(一)婚後財產門牌號碼屏東縣內埔鄉
    ○○路201 之1 號建物（下稱系爭建物）第二次鑑價未通知
    抗告人，鑑定報告亦未合法送達達抗告人；(二)更未告知該第
    二次鑑定費用如何計算，及第二次鑑定費用較第一次鑑定費
    用高出一倍，未敘明原因，容有疑義；(三)同址同建物，兩次
    鑑定結果之價額不同，未使抗告人陳述意見，原判決逕採第
    二次鑑定之價額，顯有未洽。故抗告人除已預納之訴訟費用
    新台幣（下同）35,900元之外不應再負擔訴訟費用，原審裁
    定命抗告人應再賠償訴訟費用15,640元及法定遲延利息即有
    不當，為此求為廢棄原審裁定等語。
二、按法院未於訴訟費用之裁判確定其費用額者，第一審受訴法
    院於該裁判有執行力後，應依聲請以裁定確定之；上開確定
    之訴訟費用額，應於裁定送達之翌日起，加給按法定利率計
    算之利息，民事訴訟法第91條第1 項、第3 項定有明文。所
    謂「以裁定確定之」，係指法院已為訴訟費用之裁判，僅未
    確定其費用額之情形而言。次按法院之判決一經確定，即發
    生實質上確定力、執行力，法院及當事人均應尊重其效力，
    不得任意變更，以維法律秩序之安定。準此，在法院已為訴
    訟費用之裁判，然未確定其費用額者，當事人於聲請確定訴
    訟費用額之裁定程序中，僅得依照原判決命負擔訴訟費用之
    比率，審酌求償支出訴訟費用之一造所開列之費用項目，是
    否確屬訴訟費用之範圍，然後確定應負擔訴訟費用者究應賠
    償他造之數額而已。故當事人在該程序亦僅得就各個費用項
    目是否為法律上之訴訟費用、數額有無錯誤加以爭執，不得
    再就所支出之訴訟費用之必要性與否再行爭議。
三、查抗告人前以相對人為被告向本院提起98年度家訴字第18號
    請求賸餘財產分配事件，經本院於99年12月30日判決原告即
    抗告人一部勝訴，一部敗訴，並於100 年2 月14日確定，訴
    訟費用部分則裁判由該案原告（即抗告人）負擔五分之三，
    被告即相對人負擔五分之二。經原審調卷審查後，認：第一
    審訴訟費用10,900元係抗告人預納，而系爭建物之鑑價費用
    ，第一次鑑價費用為25,000元亦係抗告人預納，第二次鑑價
    費用50,000元則係相對人預納，訴訟費用共計85,900元。依
    上開訴訟費用分擔比例計算，抗告人（即原審聲請人）應負
    擔51,540元，相對人應負擔34,360元。因抗告人先前僅預納
    35,900元，尚有不足，是抗告人應賠償相對人之訴訟費用額
    為15,640元及自原裁定送達翌日起至清償日止按週年利率百
    分之五計算法定遲延利息等情，有抗告人提出之收據，並經
    本院依職權調取上開卷宗核閱屬實，應堪信為真實。
四、抗告意旨雖以前開情詞指摘原審裁定不當云云，然查：
  (一)關於系爭建物之價額若干，先係由抗告人（即原告）先行預
    納鑑估費用25,000元，委託大有國際不動產估價師事務所（
    下稱：大有估價師事務所）鑑估為2,339,176 元，以上有原
    審法院電話紀錄可佐（原審卷第13頁）。惟因抗告人申請價
    格鑑定時未敘明系爭建物係坐落於出租之耕地上，土地與建
    物非同一人所有，致估價師在不考慮土地（系爭國有放租地
    ）影響建物價值之前提下，逕認係無私權糾紛採獨立估價理
    論作為鑑估前提。惟被告（即相對人）異議認系爭建物係坐
    落於租用之耕地上，日後非無私權糾紛；且系爭建物未辦建
    築物第一次所有權登記，應較一般市場價值為低，主張第一
    次鑑估價額不確，故而請求第二次估價。此復經原鑑價單位
    認同二次鑑價之評估條件與價值基礎已完全不同，乃予重行
    報價5 萬元費用進行第二次鑑估，評估價格變成1,670,830
    元。以上情事有該大有估價師事務所第二次報價單說明收費
    原因（附98年度家訴字第18號案件，卷(二)第181 頁）、不動
    產估價報告書二件（編號：VL0000000 號及VL0000000 號）
    及大有估價師事務所鑑價費用收據乙紙（附原審卷第17頁）
    等在卷足佐。準見，第二次鑑估應係被告即相對人為主張、
    防禦及實行權利所必要，自屬訴訟費用無庸置疑。抗告人既
    不否認相對人已預納上項5 萬元費用，徒空口否認係訴訟費
    用之性質云云，核非的論。
  (二)次查，上項第二次鑑估費用之支出，旨因與第一次鑑估時，
    因兩次委託時之評估條件、價值基礎完全不同，須依據其他
    評估方法及估價理論重行價值評估，非僅止簡單之計算方法
    不同而已，俱如前述，則原判決據以認定系爭建物有重新評
    估必要，即屬審理之法院適用法律之職權，係審判之核心，
    不受當事人主張之拘束。而查抗告人亦曾就是否須重新鑑價
    ，於該訟案審理期間具狀表示意見，有抗告人99年10月27日
    之準備書狀附卷足參（附99年度家訴字第18號案件卷(二)第18
    4 頁），顯見抗告人當已知有第二次鑑價之情事，抗告意旨
    指摘原判決未與其陳述意見云云，即與事實不符。
  (三)再查，原判決就系爭建物之價值認定為1,670,830 元之理由
    ，及不採用第一次鑑估價值2,339,176 元數額之心證，業於
    原判決理由六「得心證之理由」欄詳為說明認定依據及心證
    基礎，抗告人亦無異見，原判決於第一審即已確定，益證抗
    告人亦折服原判決。抗告人於本件聲請事件臨訟指摘原判決
    此部分認定不當云云，顯然無據。退一步言，抗告人縱有不
    服亦應循上訴程序救濟，不得於本件聲請確定訴訟費用額之
    非訟事件程序追復爭執；
  (四)至於抗告意旨另稱第二次鑑估費用為何5 萬元？為何較第一
    次鑑估費用高出一倍？等云云，惟抗告人於原判決審理程序
    未聲明異議，已喪失責問權；何況本件係非訟事件性質，本
    院僅得就費用之項目是否屬訴訟費用性質、數額有無錯誤加
    以審查而已，關乎其數額之合理性與否即不在審究範圍。抗
    告人於此請求本院函命該大有估價師事務所應說明費用之合
    理性，甚至請求重新評估有無須第二次鑑估必要等云，均屬
    無由礙難准許。
五、綜上所述，本件原審認定兩造間訟爭之98年度家訴字第18號
    請求確定訴訟費用額事件，其訴訟費用項目，包括：裁判費
    10,900元、第一次鑑價費用25,000元及第二次鑑價費用50,0
    00元，合計85,900元，依原確定判決裁示訴訟費用由被告負
    擔五分之二，餘由原告即抗告人負擔之比例，乃確定抗告人
    應負擔51,540元，相對人應負擔34,360元。扣除抗告人已繳
    納35,900元，則抗告人應再賠償相對人15,640元及法定遲延
    利息，原審裁定核屬有據，並無違誤，抗告人所執前詞而抗
    告，請求廢棄原審裁定，為無理由，應予駁回。
六、據上論結，本件抗告為無理由，依非訟事件法第21條第2 項
    、第46條、民事訴訟法第78條、第95條、第495 條之1 第1
    項、第449 條第1 項，裁定如主文。
中    華    民    國   100    年    12    月    30    日
                  家事庭審判長法  官  廖文忠
                              法  官  王以齊
                              法  官  朱盈吉
以上正本係照原本作成。
如不服本裁定，應於收受送達後10日內向本院提起再抗告狀。再
為抗告應以適用法規顯有錯誤為理由，並委任律師為非訟代理人
。
中    華    民    國   100    年    12    月    30    日
                              書記官  蔡明株